【裁判字號】    91,上,99
【裁判日期】    920102
【裁判案由】    清償借款
【裁判全文】
臺灣高等法院臺中分院民事判決  九十一年度上字第九九號
      上  訴  人  丙○○
      法定代理人  甲○○
      訴訟代理人  丁○○
                  乙○○
右當事人間請求清償借款事件，上訴人對於中華民國九十年十一月二十六日臺灣臺中
地方法院九十年度訴字第二八四一號第一審判決提起上訴，本院判決如左：
    主      文
上訴駁回。
第二審訴訟費用由上訴人負擔。
    事實及理由
一、被上訴人主張：康舍建設股份有限公司（下稱康舍公司），於民國（下同）八十
    七年十二月七日邀同上訴人及陳建成、張恆之（康舍公司、陳建成、張恆之均為
    原審被告，經原審判決後未聲明不服）為連帶保證人，向被上訴人借款新台幣（
    下同）四百七十七萬元，約定利率按年率百分之九‧二六計算，嗣後基本放款利
    率調整時，依被上訴人銀行新通告基本放款利率加年利率百分之０‧六七計算，
    並自八十八年一月七日起至九十九年十二月七日止，按月給付本息，惟康舍公司
    自九十年二月七日即未依約繳納本息，尚今仍欠付本金四百二十四萬零九百二十
    四元，屢經催討仍未給付等情，爰依消費借貸及連帶保證之法律關係，求為命：
    上訴人如數給付，並加計自九十年二月七日起至清償日止，按週年利率百分之八
    點八五計算之利息，暨自九十年三月八日起至清償日止，逾期在六個月以內者，
    按上開利率百分之十，逾期在六個月以上者，其超過部分按上開利率百分之二十
    計算之違約金之判決（三百五十萬元借款部分未繫屬本院不予論述）。
二、上訴人則以：八十七年十二月七日借據上有關丙○○之簽名，並非丙○○所親簽
    ，且其上之印文，亦為他人所盜蓋，上訴人並未有何擔任連帶保證人之意思，被
    上訴人雖謂約定書第二條約定：「‧‧‧於未為通知及變更或註銷留有印鑑手續
    前與貴行之交易立約人均願負責‧‧‧」，惟上開條款違背最高法院七十三年第
    十次、第十一次民事庭決議及民法第二百四十七條之一第一款之規定，應為無效
    ，且上開借據上之簽名及印文併存，其真偽如有不同時，依民法第三條之立法意
    旨簽名之效力當優於蓋章，故本件應無適用最高法院三十七年上字第八八一六號
    判例之餘地，不能推定為本人之授權行為等語，資為抗辯。
三、查，康舍公司於八十七年四月二十二日填具客戶授信申請書，其上填載申請借貸
    三百五十萬元及四百七十七萬元二筆金額，並均由張恆之、陳建成及上訴人擔任
    連帶保證人，其授信之申請於八十七年六月二十六日核准，而於申請貸款及撥貸
    當時，上訴人係擔任康舍公司之監察人等情，有客戶授信申請書、八十七年九月
    二十五日抄錄之康舍公司變更登記卡在卷可憑（見原審卷三一、三二頁）。又八
    十七年七月三十一日之三百五十萬元借據及約定書（見原審卷一二、一五頁）上
    所載上訴人之簽名、印文均為上訴人所親為，為上訴人自認明確在卷（見本院卷
    六四頁，此部分未經上訴人上訴而確定）。被上訴人於八十七年十二月七日將四
    百七十七萬元借予康舍公司，其中四百七十七萬元部分，約定利率按年率百分之
    九‧二六計算，嗣後基本放款利率調整時，依被上訴人銀行新通告基本放款利率
    加年利率百分之０‧六七計算，並自八十八年一月七日起至九十九年十二月七日
    止，按月給付本息，惟康舍公司自九十年二月七日即未依約繳納本息，尚欠本金
    四百二十四萬零九百二十四元，有借據、約定書、帳卡及客戶授信申請書在卷可
    稽（見原審卷九、一一至一七頁），均堪信為真實。
四、被上訴人主張上訴人為八十七年十二月七日借款四百七十七萬元之連帶保證人，
    惟為上訴人所否認，經查：
  (一)按當事人主張有利於己之事實，就其事實有舉證之責任，又私人之印章，由自己
    使用為常態，被人盜用為變態，主張變態事實之當事人，自應就此印章被盜用之
    事實負舉證之責任。本件上訴人於八十七年七月三十一日為康舍公司連帶保證人
    向被上訴人借款三百五十萬元，其借據所載上訴人印文，及同日約定書所載上訴
    人印文（見原審卷一二至一五頁），係上訴人所蓋用，為上訴人自認在卷（見本
    院卷六四頁），而上開上訴人印文與本件四百七十七萬元借款之上訴人印文相符
    ，此經臺灣臺中地方法院檢察署九十一年度他字第一六八號偽造文書案件中，送
    請內政部警政署刑事警察局鑑定，其鑑定結果載稱：「『丙○○』印章印文與三
    百五十萬元借據、印鑑卡、授信約定書及四百七十七萬元借據上『丙○○』印文
    相符。」，有本院向臺灣臺中地方法院檢察署調取該卷宗，並影印內政部警政署
    刑事警察局九十一年四月十一日刑鑑字第０九一００七四六０九號函在卷可稽。
    自堪認本件四百七十七萬元借款之上訴人印文係上訴人所有無訛。而上訴人自承
    系爭借據上蓋用之印文為其行使監察人職權之印章，並未交給康舍公司保管等語
    （見原審卷一０九頁），上訴人抗辯其印章遭盜用（見本院卷八三頁），依上說
    明，上訴人自應就此印章被盜用之事實負舉證責任。
  (二)康舍公司向被上訴人所借三百五十萬元及本件四百七十七萬元二筆借款，均係向
    被上訴人在台中市分行所借貸，除上訴人丙○○之戶籍地及住居所係在台北市外
    ，其餘連帶保證人陳建成及張恆之之住所均在台中市，有戶籍謄本在卷可稽，且
    上訴人復自承系爭借據上蓋用之印文為其行使監察人職權之印章，並未交給康舍
    公司保管等語（見原審卷一○九頁），應認上訴人知悉系爭借款之事宜，而表示
    願意擔任系爭借款之連帶保證人，自行蓋用系爭印上甚明。況，上訴人四百七十
    七萬元借據之印文係他人所盜用之事實，並未舉證證明，自難認上訴人前揭抗辯
    為可採。
  (三)按私文書經本人或其代理人簽名、蓋章者，推定為真正，民事訴訟法第三百五十
    八條第一項定有明文。本件被上訴人主張四百七十七萬元借據上所載上訴人印文
    ，為上訴人所蓋用（見本院卷六五頁），且該上訴人印文確為真正，已如前述，
    而上訴人又未舉證證明為他人所盜用，自應認該印文係上訴人所蓋用，而推定上
    訴人為四百七十七萬元借款之連帶保證人。雖上訴人於八十七年七月三十一日書
    立之約定書及同日簽立之三百五十萬元借據，均由其所親自簽名，而同年十二月
    七日借據上之簽名非其所親為乙節，惟依民法第三條第二項規定「如有用印章代
    簽名者，其蓋章與簽名生同等之效力」意旨，仍應認係上訴人簽訂為四百七十七
    萬元借款之連帶保證人。尚難以此否認其為四百七十七萬元借款之連帶保證人。
五、上訴人辯稱：參諸最高法院六十年度台上字第二一三０號判例及最高法院七十三
    年度第十次、第十一次民事庭會議決議意旨，自不能僅依其在系爭借款借據上之
    印章為真正，即認有授權之事實云云。查，最高法院六十年度台上字第二一三０
    號判例意旨所指：「由自己之行為表示以代理權授與他人者，對於第三人應負授
    權人之責任，必須本人有表見之事實，足使第三人信該他人有代理權之情形存在
    ，且須第三人基此表見之事實，主張本人應負授權人之責任，若第三人不為此項
    主張，法院不得逕將法律上之效果，歸屬於第三人。」係屬無權代理，且本人未
    有表見之事實（如將印章交付他人），足使第三人信該他人有代理權之情形，惟
    本件系爭借據上印文係屬真正，且上訴人自承稱並未將印章交予原審被告康舍公
    司保管，而上訴人亦無法舉證證明盜用其印章之事實，應認為上訴人所蓋用，已
    如前述，顯與前開判例內容不同，自無適用該最高法院院六十年度台上字第二一
    三０號判例之餘地。又最高法院七十三年度第十次、第十一次民事庭會議決議均
    係討論：當事人如約定一方以印鑑留存於他方之印章，縱令係被他人盜用或偽造
    而使用，如他方認為與印鑑相符，亦應負一切責任，此項約定是否有效之問題，
    核與本件兩造間之爭點不同，自難援引該決議為有利上訴人之主張。另本院並未
    認定係由他人代上訴人在四百七十七萬元借據上蓋章，而未適用最高法院三十七
    年上字第八八一六號判例。上訴人辯稱依民法第三條之立法意旨，簽名之效力優
    於印章，自無適用最高法院三十七年上字第八八一六號判例之餘地云云，即無審
    酌之必要。
六、綜上所述，上訴人為本件四百七十七萬元借款之連帶保證人，康舍公司自九十年
    二月七日即未依約繳納本息，尚欠本金四百二十四萬零九百二十四元，被上訴人
    依據消費借貸及連帶保證之法律關係，請求上訴人與康舍公司、陳建成、張恆之
    連帶給付四百二十四萬零九百二十四元（另上訴人應連帶給付六十五萬零八百五
    十七元本息，上訴人未聲明不服），及自九十年二月七日起至清償日止，按年利
    率百分之八點八五計算之利息，並自九十年三月八日起至清償日止，逾期在六個
    月以內者，按上開利率百分之十，逾期在六個月以上者，其超過部分按上開利率
    百分之二十計算之違約金，洵屬有據，應予准許。原審為被上訴人勝訴之判決，
    核無不合。上訴意旨指摘原判決不當，求與廢棄改判，為無理由，應駁回其上訴
    。
據上論結，本件上訴為無理由，依民事訴訟法第四百四十九條第一項、第七十八條，
判決如主文。
中      華      民      國    九十二    年      一      月      二      日
~B1民事第六庭審判長法  官  吳火川
~B2                法  官  吳惠郁
~B3                法  官  饒鴻鵬
右為正本係照原本作成。
如對本判決上訴，須於收受判決送達後二十日內向本院提出上訴書狀，其未表明上訴
理由者，應於提出上訴後二十日內向本院提出上訴理由書（須按他造人數附具繕本）
，並繳納送達用雙掛號郵票拾份（每份拾肆元）。
上訴時應提出委任律師或具有律師資格之人之委任狀；委任有律師資格者，另應附具
律師及格證書及釋明委任人與受任人有民事訴訟法第四百六十六條之一第一項但書或
第二項（詳附註）所定關係之釋明文書影本。
~B                書記官  陳三軫
中      華      民      國    九十二    年      一      月      六      日
附註：
民事訴訟法第四百六十六條之一（第一項、第二項）
對於第二審判決上訴，上訴人應委任律師為訴訟代理人。但上訴人或其法定代理人具
有律師資格者，不在此限。
上訴人之配偶、三親等內之血親、二親等內之姻親，或上訴人為法人、中央或地方機
關時，其所屬專任人員具有律師資格並經法院認為適當者，亦得為第三審訴訟代理人
。
                                                                        Ｂ


司法院資訊處製作；財團法人民間司法改革基金會備份。
